【裁判字號】    95,易,262
【裁判日期】    950704
【裁判案由】    背信
【裁判全文】
臺灣士林地方法院刑事判決               95年度易字第262號
公  訴  人  臺灣士林地方法院檢察署檢察官
被      告  乙○○
上列被告因背信案件，經檢察官提起公訴（94年度偵字第12987
號），本院判決如下：
    主  文
乙○○無罪。
    理  由
一、公訴意旨略以：被告乙○○自民國94年5 月20日起，任職於
    第一郵控股份有限公司（下稱第一郵控公司）擔任投遞士，
    負責為第一郵控公司遞送客戶委託運送郵件之工作，係為他
    人處理事務之人，本應注意維護第一郵控公司客戶郵件之安
    全，依址發送郵件，以保障公司信譽，詎竟自任職時起即基
    於意圖損害第一郵控公司利益之概括犯意，扣留部分之郵件
    不予遞送，並分別於同年6 月3 日及10日，將其所扣留未予
    遞送之雜誌、週刊、廣告印刷品等郵件帶回其位於臺北市○
    ○區○○街59巷21弄49號1 樓之家中燒毀、棄置（毀損部分
    未據告訴），致生損害於第一郵控公司之利益，因認被告涉
    犯刑法第342條第1項之背信罪。
二、按犯罪事實應依證據認定之，無證據不得認定犯罪事實。又
    不能證明被告犯罪者，應諭知無罪之判決，刑事訴訟法第15
    4 條第2 項、第301 條第1 項分別定有明文。且犯罪事實之
    認定，應憑證據，如未能發現相當證據，或證據不足以證明
    ，自不能以推測或擬制之方法，為裁判基礎，亦有最高法院
    40年臺上字第86號判例、30年上字第1831號判例可參。次按
    刑法第342 條之背信罪，須以為他人處理事務為前提，而所
    謂之事務，法條雖未明文規定其種類，然考諸刑法第342 條
    之立法理由謂：「本條在刑法上名為背信罪，即為他人處理
    事務時，違背信義，而加損害於其財產之罪」「至於事務之
    種類，有關於財產者，有關於財產並財產以外一切事宜者，
    但本罪之成立，惟以財產為限」「他人財物雖非由自己所管
    有亦得致罪，故不曰管理，而曰處理」，是解釋背信罪之適
    用範圍，自當本諸前開立法意旨，專以為他人處理「財產事
    務」者為限。又所謂之「處理事務」，在性質上應限於具有
    相當責任性之事務，而且行為人在處理上有權作成決定，或
    是行為人在處理上需要作成決定之事務，若他人對於行為人
    並無相當之授權，兩者間並不存在所謂之信託關係，行為人
    所從事者只是轉達之工作，無需也無權作成任何決定者，則
    非背信罪所指之事務（最高法院85年度臺上字第660 號判決
    意旨參照），況且刑法上之背信罪，其本質上亦屬一種事後
    發生之惡意債務不履行行為，其與民事不法間之界線，尤應
    採嚴格之界定，是學說上乃有所謂「權限濫用理論」「信託
    違背理論」，以行為人「對他人財產有處分權」或「為他人
    經營管理財產者」等權限者方為適格之行為主體，本諸上舉
    刑法謙抑之思想，本院認我國刑法上背信罪亦應採此較嚴格
    之解釋，否則所有職場上違背勞動契約或委任契約之行為，
    都將可能構成背信罪（小至心情不好跟公司的客戶吵架，都
    可能被評價成故意要傷害公司商譽而構成背信罪），而造成
    違反刑法謙抑原則之結果。
三、被告乙○○係自民國94年5 月20日起，任職於第一郵控公司
    擔任投遞士，負責為第一郵控公司遞送客戶委託運送郵件之
    工作，且自任職時起即開始扣留部分之郵件不予遞送，並分
    別於同年6 月3 日及10日，將其所扣留未予遞送之雜誌、週
    刊、廣告印刷品等郵件帶回其位於臺北市○○區○○街59巷
    21弄49號1 樓之家中燒毀、棄置等事實，業據被告於警訊、
    偵查及本院調查、審理時坦承不諱，核與告訴代理人甲○○
    於警訊、偵查之指訴情節相符，並有第一郵控新進人員報到
    程序單、被告藏匿郵件清冊等在卷可稽（偵查卷第14、15頁
    參照），固明確可認。然查：據告訴人代理人甲○○於警訊
    、偵查所述：被告擔任投遞士之職務內容僅係在於接受公司
    指示，將公司由客戶收受之郵件實際運送至郵件上所載之地
    址交付郵件之收受者等語，可知被告受僱於告訴人公司所從
    事者，顯然並非經營或管理他人財產或對於他人財產有處分
    權，而有決定權限之事務，僅係機械性地按照公司交付之郵
    件上所載地址，提供運送郵件之勞務而已，衡諸前述說明，
    顯難認被告係刑法上背信罪所規範之「為他人處理事務」之
    人，當甚明確。又公訴意旨認被告意欲加損害者，乃係公司
    商譽云云，然不論公司之商譽，可否該當刑法背信罪所謂「
    財產或財產利益」之要件，即便僅由告訴代理人警訊、偵查
    指訴被告係將郵件偷偷帶回家中藏匿、毀損、棄置等情節觀
    之，被告行為之目的顯然僅係想要將郵件趁他人不知之情況
    下，暗中偷懶免去運送郵件之勞務而已，且其為此行為時，
    既然如此隱密，主觀上顯然並不會想到其之行為會被他人發
    現，甚至以為如此可以神不知、鬼不覺地偷懶，亦即其行為
    時，害怕恐懼他人知悉都來不及了，豈有可能想到這樣會讓
    其他社會交易之第三人得知，而以此損害公司商譽？經驗法
    則上，此等偷偷摸摸之行為當絕無可能係意在破壞公司商譽
    ，甚為明顯（蓋偷偷藏起來如何破壞商譽，當然是要公開散
    播或者對外傳述告訴人公司之不是，方才足以損壞商譽），
    是由此等犯罪歷程觀察，實難認定被告於藏匿、毀損、棄置
    郵件時，主觀上是要加損害於公司之商譽，至為顯然，故本
    件亦難認被告主觀上有意圖加損害於本人（告訴人公司）之
    背信犯意存在。
四、從而，本件應僅係被告違背僱傭契約之本旨，未能克盡職守
    完成僱用契約內容之債務不履行而應負民事上賠償責任之問
    題，與刑責無涉，本院復查無其他積極證據，足認被告有公
    訴意旨所指背信犯行，應認不能證明被告犯罪，依法自應為
    無罪之諭知。
五、據上論斷，應依刑事訴訟法第301 條第1 項判決如主文。
本案經檢察官盧美如到庭執行職務。
中    華    民    國    95    年    7     月    4     日
                  刑事第三庭審判長法  官  洪英花
                                  法  官  周群翔
                                  法  官  王沛雷
以上正本證明與原本無異。
如不服本判決，應於判決送達後10日內，向本院提出上訴狀。
                                  書記官  蘇彥宇
中    華    民    國    95    年    7     月    12    日


司法院資訊處製作；財團法人民間司法改革基金會備份。
